臺灣士林地方法院刑事判決　　　　　 100年度審易字第1184號
公　訴　人　臺灣士林地方法院檢察署檢察官
被　　　告　陳玉樹
上列被告因違反毒品危害防制條例案件，經檢察官提起公訴（10
0 年度毒偵字第892 號），被告於本院準備程序中就被訴事實為
有罪之陳述，經本院裁定改依簡式程序審理，並判決如下：
    主  文
陳玉樹施用第二級毒品，累犯，處有期徒刑拾月。
    事  實
一、陳玉樹前因2 次施用第二級毒品案件，分別經本院裁定送觀
    察、勒戒後，均認無繼續施用毒品之傾向，各於民國89年9
    月6 日、91年3 月13日執行完畢釋放出所，並各經臺灣士林
    地方法院檢察署檢察官以89年度毒偵字第2000號、91年度毒
    偵字第271 號為不起訴處分確定。復因施用毒品案件，經本
    院以93年度士簡字第998 號判決判處有期徒刑4 月確定；再
    因施用毒品案件，經本院以94年度士簡字第645 號判決判處
    有期徒刑5 月確定，上揭2 案接續執行，於95年5 月12日縮
    刑期滿執行完畢。再因施用毒品、竊盜案件，分別經本院以
    95年度士簡字第2 號判決判處有期徒刑5 月確定、以94年度
    士簡字第1169號判決判處有期徒刑4 月確定，上揭2 案後經
    本院以95年度聲字第818 號裁定應執行有期徒刑8 月確定，
    已於96年4 月20日縮刑期滿執行完畢；又因3 次施用毒品案
    件，先後經本院以97年度審易字第368 號判決判處有期徒刑
    6 月確定、以98年度審易字第1288號判決判處有期徒刑8 月
    ，並經臺灣高等法院以98年度上易字第2725號判決駁回上訴
    確定、以98年度審易字第1996號判決判處有期徒刑8 月確定
    ，後2 罪嗣經本院以99年度聲字第244 號裁定應執行有期徒
    刑1 年3 月確定，並與前開有期徒刑6 月接續執行，於99年
    11月2 日縮短刑期假釋出監，所餘期間付保護管束（尚未執
    行完畢）。詎仍未悛悔，復基於施用第二級毒品甲基安非他
    命之犯意，於100 年4 月5 日晚間10時許（起訴書誤載為上
    午10時許，應予更正），在其位於新北市○○區○○路12
    巷2 號4 樓住處，以將甲基安非他命置於鋁箔紙上燒烤吸食
    煙霧之方式，施用甲基安非他命1 次。嗣因涉犯竊盜案件，
    為警於100 年4 月6 日12時25分許，在新北市○○區○○路
    33號查獲，經警徵得陳玉樹同意後採集其尿液送驗，始偵悉
    上情。
二、案經新北市政府警察局汐止分局報請臺灣士林地方法院檢察
    署檢察官偵查起訴。
    理  由
一、上揭犯罪事實，業據被告陳玉樹於警詢時、偵查中、本院準
    備程序及審理時坦承不諱（分見偵卷第5 頁、第39頁，本院
    卷第28頁背面、第30頁背面）。又被告為警所採尿液，經送
    臺灣檢驗科技醫藥股份有限公司以酵素免疫分析法初驗後，
    再以氣相層析質譜儀法複驗，證實該尿液呈安非他命、甲基
    安非他命陽性反應，有該公司於100 年4 月25日出具之濫用
    藥物檢驗報告、新北市政府警察局汐止分局100 年5 月移送
    毒品危害防制條例人犯尿液檢體編號對照表各1 紙在卷可稽
    （見偵卷第7 至8 頁），足認被告前開自白與事實相符，應
    可採信，本案事證至為明確，被告犯行堪予認定，應依法論
    科。
二、按毒品危害防制條例於92年7 月9 日修正公布，自93年1 月
    9 日施行，其中第20條、第23條將施用毒品之刑事處遇程序
    區分為「初犯」、「5 年內再犯」、「5 年後再犯」。依其
    立法理由之說明：「初犯」，經觀察、勒戒或強制戒治，應
    為不起訴處分或不付審理之裁定；經觀察、勒戒或強制戒治
    執行完畢釋放後，「5 年內再犯」者，因其再犯率甚高，原
    實施之觀察、勒戒及強制戒治既已無法收其實效，爰依法追
    訴或裁定交付審理。至於經觀察、勒戒或強制戒治執行完畢
    釋放，「5 年後再犯」者，前所實施之觀察、勒戒或強制戒
    治已足以遮斷其施用毒品之毒癮，為期自新及協助其斷除毒
    癮，仍用「初犯」規定，先經觀察、勒戒或強制戒治之程序
    。從而，依修正後之規定，祇於「初犯」及「5 年後再犯」
    2 種情形，有其追訴條件之限制，即須於初犯經觀察、勒戒
    或強制戒治釋放後，5 年內均無施用毒品之行為，始能認其
    前所實施之觀察、勒戒或強制戒治已足遮斷毒癮，而得於5
    年後再犯時，再予適用初犯之規定，重行觀察、勒戒等程序
    。倘5 年內已經再犯，經依法再為保安處分或追訴處罰，縱
    其第3 次（或第3 次以上）施用毒品之時間，在初犯之保安
    處分執行完畢釋放5 年以後，即與「5 年後再犯」之情形有
    別，且因已於「5 年內再犯」，顯見其再犯率甚高，原實施
    觀察、勒戒或強制戒治，已無法收其實效，自無再經觀察、
    勒戒及強制戒治之必要，應由檢察官逕行起訴，始符新法修
    正之本旨（最高法院97年第5 次刑事庭會議決議、97年度台
    非字第540 號判決參照）。查，本件被告前因施用毒品案件
    ，經法院裁定送觀察、勒戒，於執行完畢後5 年內再因施用
    毒品案件，業經法院依法再為觀察、勒戒之保安處分等情，
    有臺灣高等法院被告前案紀錄表在卷可稽，是本案被告所為
    施用毒品之犯行，距離前開觀察、勒戒執行完畢釋放雖已逾
    5 年，惟被告於首開觀察、勒戒執行完畢後5 年內，既已再
    因施用毒品案件，再經法院裁定送觀察、勒戒，揆諸前揭說
    明，其本次犯行即與毒品危害防制條例第20條第3 項所稱之
    「5 年後再犯」有別，是公訴人依法追訴，於法並無不合，
    本院自應依法論科。
三、核被告陳玉樹所為，係犯毒品危害防制條例第10條第2 項之
    施用第二級毒品罪，其施用前持有之低度行為，應為施用之
    高度行為所吸收，不另論罪。又被告有如事實欄所載前案科
    刑及執行之情形，有臺灣高等法院被告前案紀錄表在卷可考
    ，其於有期徒刑執行完畢後5 年內，故意再犯本案有期徒刑
    以上之罪，為累犯，應依刑法第47條第1 項之規定加重其刑
    。又按對於未發覺之罪自首而受裁判者，得減輕其刑，刑法
    第62條前段定有明文。而所謂「發覺」，係指有偵查犯罪職
    權之公務員已知悉犯罪事實與犯罪之人而言，而所謂知悉，
    固不以確知其為犯罪之人為必要，但必其犯罪事實，確實存
    在，且為該管公務員所確知，始屬相當。如犯罪事實並不存
    在而懷疑其已發生，或雖已發生，而為該管公務員所不知，
    僅係推測其已發生而與事實巧合，均與已發覺之情形有別（
    最高法院75年臺上字第1634號判例參照）。查，本案被告於
    100 年4 月6 日12時25分許，因另涉竊盜案件，為警在新北
    市○○區○○路33號查獲，經警查知被告有毒品前科，在未
    有確切證據下，基於主觀之懷疑、推測而試探性的詢問被告
    是否有施用毒品，被告即向該警員供出上開施用毒品犯行等
    情，業據被告於本院審理時供明在卷（見本院卷第31頁），
    亦有新北市政府警察局汐止分局100 年4 月6 日詢問（調查
    ）筆錄附卷可考（見偵卷第5 頁），足認查獲之警員於發現
    被告當時，僅基於主觀懷疑、推測被告可能有施用毒品之犯
    嫌，尚未掌握確切證據認定被告確有施用毒品犯行，則被告
    主動向警員供出施用毒品犯行之行為應符合刑法第62條前段
    自首之要件，是被告對於未發覺之犯罪自首而受裁判，應依
    刑法第62條前段之規定減輕其刑，並就前開刑之加重減輕，
    依法先加後減之。爰審酌被告曾因施用毒品犯行而送觀察、
    勒戒及法院判處罪刑確定，仍不知悛悔，復再施用第二級毒
    品，顯見其無戒絕之決心，惟念其施用毒品乃戕害自己身心
    健康，尚未危及他人，並考量其犯後坦承犯行之犯後態度，
    兼衡其犯罪之動機、目的、智識程度等一切情狀，認公訴人
    建議求處被告有期徒刑1 年2 月之刑度，稍嫌過重，爰量處
    如主文所示之刑，以示警懲。
據上論斷，應依刑事訴訟法第273 條之1 第1 項、第299 條第1
項前段，毒品危害防制條例第10條第2 項，刑法第11條前段、第
47條第1 項、第62條前段，判決如主文。
本案經檢察官彭康凡到庭執行職務。
中    華    民    國    100     年    7   月    15    日
                  刑事第一庭法  官  莊明達
以上正本證明與原本無異。
如不服本判決應於收受判決後10日內向本院提出上訴書狀，並應
敘述具體理由；其未敘述上訴理由者，應於上訴期間屆滿後20日
內向本院補提理由書。
                            書記官  陳麗津
中    華    民    國   100    年    7     月    19    日
附錄本件論罪科刑依據法條全文
毒品危害防制條例第10條
施用第一級毒品者，處6 月以上5 年以下有期徒刑。
施用第二級毒品者，處3 年以下有期徒刑。